臺灣高等法院高雄分院刑事判決　　　 100年度交上易字第53號
上　訴　人
即　被　告　李金成
上列上訴人因過失傷害案件，不服臺灣高雄地方法院99年度交易
字第62號中華民國100年3月10日第一審判決（起訴案號：臺灣高
雄地方法院檢察署98年度調偵字第1225號），提起上訴，本院判
決如下：
    主  文
上訴駁回。
李金成緩刑貳年。
    事  實
一、李金成考領有普通重型機車及普通小型車駕駛執照，民國98
    年3 月19日14時30分許，李金成騎乘車牌號碼TXE-367 號輕
    型機車，沿高雄市大寮區（改制前為高雄縣大寮鄉，下同）
    鳳林三路由北往南方向行駛，行經鳳林三路589 號前時，本
    應注意機車迴車前，應暫停並顯示左轉燈光或手勢，看清無
    來往車輛，始得迴轉，而當時天候晴、日間自然光線、柏油
    路面乾燥、無缺陷、無障礙物、視距良好，且依李金成之智
    識、能力，又無不能注意之情事，詎其竟疏未注意及此，貿
    然向左迴轉行駛，適有簡友倫騎乘車牌號碼225-EAC 號重型
    機車，在李金成左側車道與李金成同向行駛，亦行經該處，
    其本應注意車前狀況，並隨時採取必要之安全措施，而依當
    時天候晴、日間自然光線、柏油路面乾燥、無缺陷、無障礙
    物、視距良好，且依簡友倫之智識、能力，又無不能注意之
    情事，詎其亦疏未注意及此，致簡友倫所騎乘之重型機車車
    頭撞及李金成所騎乘之輕型機車左側，2 人均人車倒地，李
    金成因而受有左腳脛骨與腓骨閉鎖性骨折、左大腿後挫傷、
    胸部鈍傷之傷害，簡友倫則受有頭部外傷合併臉及頭皮磨損
    及撕裂傷6 公分之傷害（簡友倫所犯過失傷害部分，業經原
    審判處有期徒刑2 月確定）。2 人均經送往醫院急診救治，
    警方據報前往醫院處理時，李金成於有偵查權限之公務員尚
    未發覺其犯罪前，主動向到場處理之員警表明其為肇事者，
    自首而接受裁判。
二、案經簡友倫訴由高雄市政府警察局林園分局（改制前為高雄
    縣政府警察局林園分局，下同）移請臺灣高雄地方法院檢察
    署檢察官偵查起訴。
    理  由
壹、證據能力方面：
    按傳聞法則之重要理論依據，在於傳聞證據未經當事人之反
    對詰問予以核實，乃予排斥，惟若當事人已放棄對原供述人
    之反對詰問權，於法院審判時表明同意該等傳聞證據可作為
    證據，基於證據資料愈豐富，愈有助於真實發現之理念，並
    貫徹刑事訴訟法修法加重當事人進行主義之精神，確認當事
    人對於證據能力有處分權之制度，傳聞證據經當事人同意作
    為證據，法院認為適當者，亦得為證據。另當事人於調查證
    據時，對於傳聞證據表示「沒有意見」、「對於證據調查無
    意見」，而未於言詞辯論終結前聲明異議，應視為已有將該
    等傳聞證據採為證據之同意，此刑事訴訟法第159 條之5 定
    有明文。檢察官及被告於本院準備程序及審判期日，已表示
    對於全案傳聞證據之證據能力均無意見，且同意作為本案之
    證據（見本院卷第27至28頁、第78頁），依刑事訴訟法第15
    9 條之5 之規定，檢察官及被告已同意本案之傳聞證據均有
    證據能力，本院斟酌該等證據並非非法取得，亦無證明力明
    顯過低之情形，是該等證據，均得採為證據。
貳、實體部分：
一、訊據上訴人即被告李金成（下稱被告）固坦承有於上開時、
    地，騎乘車牌號碼TXE-367 號輕型機車，與告訴人簡友倫（
    下稱告訴人）所騎乘之車牌號碼225-EAC 號重型機車發生車
    禍之事實，惟矢口否認有何過失傷害之犯行，辯稱：案發當
    時，伊騎乘機車未熄火停在路邊，準備至對面加油站替輪胎
    打氣，尚未迴車即遭告訴人自後方撞擊，伊並無過失云云。
    經查：
  (一)被告於98年3 月19日14時30分許，騎乘車牌號碼TXE-367 號
    輕型機車，沿高雄市大寮區○○○路由北往南方向行駛，行
    經鳳林三路589 號前，遭告訴人所騎乘同向行駛之車牌號碼
    225-EAC 號重型機車撞擊，被告因而受有左腳脛骨與腓骨閉
    鎖性骨折、左大腿後挫傷、胸部鈍傷之傷害，告訴人則受有
    頭部外傷合併臉及頭皮磨損及撕裂傷6 公分之傷害等情，業
    據被告自承在卷，核與證人即告訴人簡友倫證述情節相符，
    並有長庚紀念醫院診斷證明書、道路交通事故現場圖、道路
    交通事故調查報告表(一)(二)及現場照片等件在卷可稽（見警卷
    第8 至12頁、第14至15頁），是上開事實堪以認定。
  (二)被告固辯稱：案發時伊騎乘機車未熄火停在路邊，尚未迴車
    即遭告訴人自後方撞擊云云。然查，被告於偵查中自承：案
    發當時，伊欲左轉至對面加油站替輪胎打氣，當時伊車輛係
    向前滑行等語（見偵一卷第5 頁、偵二卷第9 頁），於原審
    審理中亦陳稱：案發當時伊機車車頭有左轉，欲轉向加油站
    等語（見原審二卷第73頁）；核與證人即告訴人簡友倫於原
    審審理中證稱：案發當時，伊忽然看見被告李金成車頭左轉
    ，車輛尚在行進即轉至伊車道，致伊煞車不及發生碰撞等語
    相符（見原審二卷第72至73頁）。且自現場照片觀之（見警
    卷第14頁），被告所騎乘之機車於事發後係朝道路左邊方向
    倒地，經原審依職權發函臺灣省車輛行車事故覆議鑑定委員
    會，詢問本件車禍事故發生時，被告迴車之動作是否已開始
    ，該會於100 年2 月14日以覆議字第1006200508號函覆：「
    本案肇事地為雙向四車道路段，依李金成警詢所稱沿鳳林三
    路北向南行駛，至肇事地點時停於路邊要過去加油站打氣之
    駕駛動向，即屬『迴車』，另依據警繪事故現場圖及事故現
    場蒐證相片之李金成機車倒地與刮地痕位置，以及事故現場
    蒐證相片所示之兩車相對碰撞損壞部位等等跡證資料研析，
    本會認為本案發生時李金成之機車已開始向左迴車之動作」
    等語明確（見原審二卷第118 頁）。稽上事證以觀，足認案
    發當時，被告確有開始迴車之動作無訛。
  (三)被告雖另辯稱：案發當時伊在停等紅綠燈，故雙手有按住機
    車煞車，呈靜止狀態云云。然觀諸現場照片（見警卷第14頁
    、原審二卷第32至39頁），靠近被告遭告訴人撞擊之地點前
    後，並無任何紅綠燈之設置；且證人即製作本件交通事故現
    場圖之員警張碩彥於原審審理中亦證述：本件事故現場並無
    紅綠燈，紅綠燈係在事故現場前方及後方等語（見原審二卷
    第75頁）。準此，堪認被告於案發當時，並無騎乘機車停在
    事故地點等待紅綠燈之情事，是被告上開所辯，顯與事實不
    符，要難憑取。
  (四)按汽車（含機器腳踏車）迴車前，應暫停並顯示左轉燈光或
    手勢，看清無來往車輛，並注意行人通過，始得迴轉，道路
    交通安全規則第106 條第5 款定有明文。被告考領有普通重
    型機車及普通小型車駕駛執照，此有公路監理電子閘門－證
    號查詢機車（汽車）駕駛人資料2 紙附卷可憑（見本院卷第
    88、89頁），以其考領有普通重型機車及普通小型車駕駛執
    照之智識及駕駛經驗，對於上開規定自應知之甚詳，並具有
    注意能力。又案發時天候晴、日間自然光線、柏油路面乾燥
    、無缺陷、無障礙物、視距良好，此有道路交通事故調查報
    告表(一)1 份在卷足憑（見警卷第11頁），足見被告當時並無
    不能注意之情事。而被告於案發時係騎車向左開始迴車乙節
    ，業據本院認定如前，則依上開規定，被告本應暫停並顯示
    左轉燈光或手勢，看清無來往車輛，始得通行。惟證人即告
    訴人簡友倫於原審審理中具結證稱：被告李金成左轉前並無
    任何暫停、顯示左轉燈光或手勢之動作，即逕行左轉進入伊
    之車道，致伊煞車不及才發生碰撞等語（見原審二卷第72至
    73頁），足證被告對於本件交通事故之發生，有「未暫停，
    未顯示左轉燈光或手勢，亦未看清無來往車輛，即逕行迴轉
    」之過失，至為明灼。
  (五)再者，本件交通事故經送請臺灣省高屏澎區車輛行車事故鑑
    定委員會鑑定，該委員會之鑑定意見為：「一、李金成駕駛
    輕型機車迴車未注意來往車輛（左轉）為肇事主因；二、簡
    友倫駕駛重型機車未注意車前狀況，並採取必要之安全措施
    為肇事次因」，有該會98年7 月17日高屏澎鑑字第09860021
    24號函附之鑑定意見書1 份在卷可稽（見偵一卷第10至12頁
    ）。又上開函文之「主旨」雖記載李金成之過失為『駕駛輕
    機車左轉未讓直行車先行』，與「鑑定意見」認李金成之過
    失為『駕駛輕型機車迴車未注意來往車輛』不一致，惟該會
    旋於98年7 月31日以高屏澎鑑字第0986002494號函說明上開
    函文「主旨」部分係誤植，並檢送更正主旨之函文供參（見
    偵一卷第13至14頁）。而原審依職權再將本件車禍送請臺灣
    省車輛行車事故覆議鑑定委員會鑑定結果，亦同意依照上開
    高屏澎區行車事故鑑定委員會之鑑定意見，惟針對被告部分
    ，文字修改為「李金成駕駛輕型機車，向左迴轉時疏未注意
    看清左側直行來車動態並讓其先行，為肇事主因」，此亦有
    該會100 年1 月4 日覆議字第1006200026號函存卷足據（見
    原審二卷第85頁）。是以前開鑑定意見及覆議鑑定結果，咸
    認被告騎乘機車，疏未注意看清左側有無來往車輛並讓其先
    行，即逕行向左迴轉，為本件車禍發生之主因，此與本院認
    定被告李金成有「未暫停，未顯示左轉燈光或手勢，亦未看
    清無來往車輛，即逕行迴轉」之過失情節相符，是被告辯稱
    伊無過失云云，顯與事實不符，不足憑採。另告訴人因本件
    車禍受有頭部外傷合併臉及頭皮磨損及撕裂傷6 公分之傷害
    ，此有長庚紀念醫院診斷證明書1 份附卷足憑（見警卷第9
    頁），足認被告上開過失行為，與告訴人之傷害結果間，具
    有相當因果關係，亦堪認定。
  (六)被告另辯稱：告訴人之機車刮地痕長達18.2公尺，可見告訴
    人騎車必定有超速之過失云云。然查，觀諸卷附之道路交通
    事故現場圖（見警卷第10頁），並無告訴人機車刮地痕跡之
    記載，且證人張碩彥亦於原審審理時到庭證述：本件事故發
    生後，我有到場製作道路交通事故現場圖，當時簡友倫之機
    車並無刮地痕，李金成所稱道路交通事故現場圖上面記載18
    .2公尺，是指簡友倫之機車撞擊後停放之位置，距離繪圖基
    準點有18.2公尺等語明確（見原審二卷第75至77頁）。是以
    ，本件告訴人之機車並無刮地痕達18.2公尺，自亦無從據此
    推論告訴人於事故發生時之車速有超速之情事，故被告上開
    所述，容有誤會。又告訴人雖亦有未注意車前狀況之疏失，
    而就本件交通事故之發生與有過失，惟此仍不得解免被告上
    開過失之罪責，附此敘明。
  (七)綜上所述，被告上開所辯，均係事後卸責之詞，不足採信，
    本案事證已臻明確，被告犯行洵堪認定，應予依法論科。
二、核被告所為，係犯刑法第284 條第1 項前段之過失傷害罪。
    被告於本件交通事故發生後，經送往醫院急診救治，警方據
    報前往醫院處理時，被告於有偵查權限之公務員尚未發覺其
    犯罪前，主動向到場處理之員警表明其為肇事者，自首而接
    受裁判等情，有高雄市政府警察局林園分局交通事故肇事人
    自首情形紀錄表1 紙在卷可參（見原審二卷第62頁），是被
    告符合刑法第62條前段自首之規定，爰依法減輕其刑。
三、原審以被告罪證明確，因而依刑法第284 條第1 項前段、第
    62條前段、第41條第1 項前段、刑法施行法第1 條之1 等規
    定，並審酌被告騎車本應謹慎注意遵守交通規則，以維護自
    身及其他參與道路交通者之安全，詎被告竟疏未注意車輛迴
    車前，應暫停並顯示左轉燈光或手勢，看清無來往車輛，始
    得迴轉，而告訴人則未注意車前狀況，並隨時採取必要之安
    全措施，因而肇事，致被告及告訴人分別受有事實欄所載之
    傷害，且被告迄未與告訴人達成和解，賠償告訴人之損害，
    所為尚屬可議；復參酌前開鑑定意見書及覆議鑑定意見（見
    偵一卷第11至12頁、原審二卷第85、118 頁），咸認告訴人
    對於本件交通事故之發生僅係肇事次因，而被告則係肇事之
    主因等一切情狀，因而量處被告有期徒刑3 月，並諭知以新
    臺幣（下同）1 千元折算1 日之易科罰金折算標準。經核原
    判決認事用法均無違誤，量刑亦稱允當，被告上訴意旨否認
    犯罪，而指摘原判決不當，為無理由，應予駁回。
四、被告前因誣告案件，經法院判處有期徒刑11月確定，於86年
    1 月8 日縮刑期滿執行完畢後，5 年以內未曾因故意犯罪受
    有期徒刑以上刑之宣告，此有臺灣高等法院被告前案紀錄表
    1 份在卷可憑。被告對於本件交通事故之發生，雖有未注意
    車輛迴車前，應暫停並顯示左轉燈光或手勢，看清無來往車
    輛，始得迴轉之過失；然告訴人亦有未注意車前狀況，並隨
    時採取必要之安全措施之過失。且被告於本件交通事故發生
    後，經送往醫院急診救治，警方據報前往醫院處理時，被告
    於有偵查權限之公務員尚未發覺其犯罪前，主動向到場處理
    之員警表明其為肇事者，並願接受裁判，符合自首之要件，
    足認被告犯後態度尚稱良好。參以被告因本件交通事故受有
    左腳脛骨與腓骨閉鎖性骨折、左大腿後挫傷、胸部鈍傷之傷
    害，於車禍發生當日（98年3 月19日）14時53分經送往醫院
    急診入院，於翌日（20日）接受骨髓內釘固定手術，於98年
    3 月23日出院，共住院5 日，與告訴人因本件交通事故受有
    頭部外傷合併臉及頭皮磨損及撕裂傷6 公分之傷害，於車禍
    發生當日（98年3 月19日）14時52分經送往醫院急診求診，
    經診療接受傷口縫合後，於同日20時離院，兩相比較結果，
    被告所受傷勢顯然較為嚴重。佐以告訴人對於本件交通事故
    之發生與有過失，致造成被告受有如上所述之傷害，告訴人
    於原審準備程序中表示願一次給付被告10萬元（見原審二卷
    第26頁），惟與被告要求之賠償金額410 萬元差距過大，致
    無法達成和解（見原審二卷第136 頁）等情，益認告訴人對
    於本件交通事故確有過失，且願賠償被告所受之損害。本院
    審酌被告係33年12月23日出生，年逾66歲，其雖因一時疏失
    ，致發生本件交通事故，惟告訴人對於本件交通事故之發生
    與有過失，且表示願賠償被告之損害，並綜合上情，足認被
    告經此偵審程序及刑之宣告，應知所警惕，諒無再犯之虞，
    本院因認對其所處之刑以暫不執行為當，爰依刑法第74條第
    1 項第2 款之規定，併予宣告緩刑2 年，以啟自新，併勵來
    茲。
據上論結，應依刑事訴訟法第368 條，刑法第74條第1 項第2 款
，判決如主文。
本案經檢察官吳茂松到庭執行職務。
中    華    民    國  100     年    6     月    24    日
                  刑事第十一庭  審判長法  官  翁慶珍
                                      法  官  石家禎
                                      法  官  孫啟強
以上正本證明與原本無異。
不得上訴。
中    華    民    國   100    年    6     月    24    日
                                      書記官  劉鴻瑛
附錄本件判決論罪科刑法條：
刑法第284條
因過失傷害人者，處6月以下有期徒刑、拘役或5百元以下罰金，
致重傷者，處1年以下有期徒刑、拘役或5百元以下罰金。
從事業務之人，因業務上之過失傷害人者，處1年以下有期徒刑
、拘役或1 千元以下罰金，致重傷者，處 3 年以下有期徒刑、
 拘役或 2 千元以下罰金。